臺灣臺北地方法院刑事判決　　　　　　　　　　　　九十一年度易緝字第一三四號
　　公　訴　人　臺灣臺北地方法院檢察署檢察官
　　被　　　告　甲○○
右列被告因業務侵占案件，經檢察官聲請簡易判決處刑（八十九年度偵字第二一五０
０號），本院認應依通常程序審理，本院判決如左：
    主  文
甲○○連續意圖為自己不法之所有，而侵占對於業務上所持有之物，處有期徒刑玖月
。
    事  實
一、甲○○於民國八十五年起擔任鎰豐貿易有限公司（下簡稱鎰豐公司）無底薪之業
    務員，從事光學鏡片銷售與收帳之工作，以抽取實收貨款之百分十為薪資，係從
    事業務之人，竟基於意圖為自己不法所有之概括犯意，自民國八十八年十二月間
    某日起至八十九年六月底止（起訴書誤載為二月），連續利用收帳之機會，將其
    向客戶收得之款項，共計新臺幣（以下同）一百零九萬二千三百五十元，易持有
    為所有，予以侵占入己，擅自挪作清償債務之用，嗣經鎰豐貿易有限公司派員查
    帳，始查知上情。
二、案經告訴人鎰豐公司訴由台北市政府警察局中山分局報請臺灣台北地方法院檢察
    署檢察官聲請簡易判決處刑，經本院認應依通常程序審理，改依通常程序審理。
    理  由
一、訊據被告甲○○固坦承於右揭時地收得前揭款項而未繳回之事實，惟矢口否認業
    務侵占之犯行，辯稱：其係告訴人鎰豐公司之經銷商，貨物出售後始與告訴人拆
    帳，其曾簽發個人帳戶之支票支付告訴人，足證其與告訴人係合作關係而非僱佣
    關係，其係因做生意失敗始無法給付貨款云云，惟查：
    （一）被告係告訴人鎰豐公司員工之事實，業經被告於警訊中坦承：其係自八十
          五年三月一日起，在告訴人公司擔任無底薪之業務，工作至八十九年六月
          三十日止，擔任光學鏡片銷售，係以抽取實收貨款百分八或十之方式計薪
          等語，核與告訴人之代表人吳錦河到院指稱：被告於八十五年三月至告訴
          人公司上班，其無底薪，係以其收款之一成為佣金，其仍為鎰豐公司之人
          員，並由鎰豐公司辦理被告之勞保、健保等語相符（見九十一年十一月十
          六日本院審判筆錄），復有經被告坦承為其所簽之鎰豐貿易有限公司新進
          人員基本資料附卷可稽，告訴人鎰豐公司亦為被告投保勞工保險，有被告
          之勞工保險卡影本在卷可參，復為被告所不否認，被告雖辯稱：勞、健保
          係告訴人為其投保，但係基於朋友關係，其自行支付保險費，告訴人一次
          向其收一年之費用云云，惟告訴人為被告投保勞工保險及全民健康保險，
          投保單位之僱佣人即告訴人應為被保險人即受僱人負擔一部份保險費，被
          保險人即受僱人之被告亦須自付部分保險費，且被告係一無底薪之員工，
          已如前述，則被告應自付之保險費，先由告訴人代墊再向被告收取之作法
          ，符合一般社會常情，被告所辯曾自行支付保險費尚難認其與鎰豐公司非
          僱佣關係之佐證。
    （二）至被告雖辯稱其曾簽發個人之支票支付告訴人貨款，並提出其簽發之支票
          存根影本三紙，作為其與告訴人分成拆帳之證明，惟該存聯上受款人欄係
          記載為「公司」；用途欄則書寫「欠公司貨款」，有該支票存根聯影本三
          紙在卷可參，與告訴人之代表人吳錦河指陳：其與被告每月結帳一次，但
          其無要求被告於收帳隔日即向其交付帳款，可延至當月底，被告再將帳款
          交出，當時因發現被告挪用公司帳款，事後始同意由被告開立自己之支票
          抵付。被告前於八十七年間曾有遲延交付貨款之紀錄，當時原諒被告，事
          後由被告簽發自己名義之支票支付公司應收貨款，被告竟於八十八年間再
          予以侵占等語明確（見八十九年偵字第二一五０號偵查卷第第四十五頁反
          面至第四十六頁、四十一頁反面及本院九十一年八月二十日審判筆錄），
          且被告偵訊中亦自承：其僅須將收取之告訴人款項交付即可，如不足額，
          則開立其支票補足等語，足徵被告有為告訴人收取貨款之情事，又參酌證
          人葉景松證述：其叫貨有時向公司，有時向被告等語（見前揭偵查卷第四
          十六頁），則被告所舉之支票存根影本尚難作為其係與告訴人鎰豐公司非
          僱佣關係之佐證。其所辯係告訴人之中盤商之說詞，亦不足採。
    （三）被告另辯稱其係單純掛名告訴人之業務，與同為告訴人員工謝秀玲給薪方
          式不同云云，並提出謝秀玲之中國信託商業銀行存摺為證，惟被告與告訴
          人員工給薪方式不同，係告訴人依員工工作性質所為不同之給薪標準，此
          亦難為被告係非告訴人員工之有利佐證。
    （四）被告自白其於右揭時間向客戶收受一百零九萬二千三百五十元貨款尚未交
          與告訴人之事實，經告訴人指訴屬實，且有被告具名之對帳單一紙及收款
          明細表九紙在卷相佐，則被告之自白與事實相符。被告係告訴人鎰豐公司
          業務員，擔任銷售貨物及收帳業務之事實，應可認定，被告所辯並不足採
          ，本件事證明確，其犯行洵堪認定。
二、被告甲○○係鎰豐貿易有限公司負責光學鏡片銷售與收帳之業務員，為從事業務
    之人。核被告甲○○所為，係犯刑法第三百三十六條第二項之業務侵占罪。其先
    後多次業務侵占犯行，時間緊密，犯罪構成要件相同，顯係基於概括犯意為之，
    為連續犯，依刑法第五十六條規定，以一罪論，並加重其刑。爰審酌被告正值青
    壯之年，竟不思以己力賺取財物，連續利用收帳機會侵占公司貨款，犯罪情節非
    輕，犯後仍矢口否認之態度，並未與告訴人達成和解等一切情狀，量處如主文所
    示之刑，以資懲儆。
據上論斷，應依刑事訴訟法第四百五十二條、第二百九十九條第一項前段、刑法第五
十六條、第三百三十六條第二項，罰金罰鍰提高標準條例第一條前段，判決如主文。
本案經蔡宏展檢察官到庭執行職務
中      華      民      國      九十一      年    八    月    二十九    日
                                      臺灣臺北地方法院刑事第九庭
                                                法  官  沈君玲
右正本證明與原本無異。
如不服本判決，應於判決送達後十日內向本院提出上訴狀(應抄附繕本)。告訴人
或被害人如對於本判決不服者，應具備理由請求檢察官上訴，其上訴期間之計算
係以檢察官收受判決正本之日期為準。
                                                書記官  蔡梅蓮
中      華      民      國      九十一      年    八    月      三十    日
附錄本案論罪科所依據之法條
刑法第三百三十六條
一對於公務上或因公益所持有之物，犯前條第一項之罪者，處一年以上、七年以下有
  期徒刑，得併科五千元以下罰金。
二對於業務上所持有之物，犯前條第一項之罪者，處六月以上五年以下有期徒刑，得
　併科三千元以下罰金。
三前二項之未遂犯罰之。
